臺灣嘉義地方法院民事判決
110年度朴簡字第64號
原      告  高盈妤  
被      告  林靜蓉  

上列當事人間請求侵權行為損害賠償事件，原告就本院109年度
交訴字第100號公共危險等案件提起附帶民事訴訟，經本院刑事
庭以109年度交附民字第140號裁定移送前來，本院於民國110年5
月6日言詞辯論終結，判決如下：
    主  文
一、被告應給付原告新臺幣（下同）163,585元，及自民國109年
    12月26日起至清償日止，按照週年利率百分之5計算的利息
    。
二、原告其餘之訴駁回。
三、本判決原告勝訴部分可以假執行。
四、原告其餘假執行的聲請駁回。    
    事實及理由
一、被告經過合法通知，沒有正當理由而沒有在言詞辯論期日到
    場，本件又沒有民事訴訟法第386條各款規定的情形，因此
    本院依照原告的聲請，在只有原告一方到場辯論的情形下作
    成判決。
二、原告主張：
（一）被告未領有普通重型機車駕駛執照，於民國109年5月3日
      下午2時左右，騎乘車牌號碼000-000號普通重型機車，沿
      嘉義市吳鳳南路由南往北方向行駛，行經該路與興美路交
      岔路口時，本應注意駕駛人駕駛汽車，應遵守道路交通標
      誌、標線、號誌的指示，並注意車前狀況，且依當時天候
      晴、日間自然光線、柏油路面乾燥無缺陷、無障礙物，視
      距良好等情，並無不能注意的情形，竟疏未注意，貿然闖
      越紅燈行駛。剛好原告騎乘車牌號碼000-000號普通重型
      機車在吳鳳南路547巷口停等紅燈，見綠燈亮起後欲沿興
      美路由東往西方向行駛，雙方所騎乘的二車因此發生碰撞
      （下稱系爭事故），導致原告受有左手挫挫傷、雙手擦傷
      、右膝挫擦傷、右足挫擦傷、雙足擦傷、第五腰椎至第一
      薦椎椎間盤突出、第五至四薦椎線性骨折等傷害（下稱系
      爭傷害）。被告明知自己駕駛前揭動力交通工具肇事，已
      致他人倒地受傷，竟未對原告為任何救護或其他必要措施
      ，亦未留下年籍資料、聯絡方式給原告，且未留在現場等
      候警員到場處理，就逕自騎乘機車離去現場。
（二）原告因為系爭事故受有下列損失：
　　1.因為系爭傷害需要專人照顧1個月，休養6個月，原告都是
      由家人看護。就專人照顧1個月部分，參考一般收費標準
      全日以2,500元計算，休養6個月部分，以半日1,200元計
      算，總共請求看護費用29萬1,000元【（2,500元×30天）＋
      （1,200元×30天×6個月）】。
　　2.原告因為系爭傷害，導致久坐或久站均感不適，且現在騎
      乘機車仍有心理障礙。車禍迄今被告未曾打電話慰問或探
      視，2次嘉義市區公所調解及1次法院調解都未到場。導致
      原告身心受創至鉅。請求被告賠償精神慰撫金20萬元。
（三）聲明：⒈被告應給付原告49萬1,000元，及自起訴狀繕本送
      達隔日起至清償日止，按照週年利率百分之5計算的利息
      。⒉願供擔保，請准宣告假執行。 
三、被告沒有在言詞辯論期日到場或提出書狀為爭執。
四、得心證的理由： 
（一）按汽車、機車或其他非依軌道行駛之動力車輛，在使用中
      加損害於他人者，駕駛人應賠償因此所生之損害。民法第
      191條之2前段有明文規定。
（二）原告主張的事實，已經提出天主教中華聖母修女會醫療財
      團法人天主教聖馬爾定醫院(下稱聖馬爾定醫院)診斷證明
      書為證，且被告因前述無照駕駛致人受傷、肇事逃逸行為
      被本院刑事庭以109年度嘉訴字第100號判決分別判處有期
      徒刑3個月及1年1月等情形，已經本院調取前述案件卷宗
      核閱無誤，加上本件起訴狀繕本已合法送達給被告，被告
      沒有在言詞辯論期日到場或提出書狀為爭執，依照民事訴
      訟法第280條第1、3項規定，視同自認，原告前述主張，
      應該可以相信是真實的。所以，原告本於侵權行為損害賠
      償的法律關係，請求被告負損害賠償責任，屬於有法律依
      據。
（三）就原告請求被告賠償的各項損害及金額，是否有依據，逐
      項審查如下：
    1.看護費用部分：
　　①原告主張因系爭傷害需專人照顧1個月，已經提出聖馬爾定
      醫院診斷證明書為依據。
    ②按親屬間之看護，縱因出於親情而未支付該費用，然其所
      付出之勞力，顯非不能以金錢為評價，此種基於身分關係
      之恩惠，自不能加惠於加害人，而應比照一般看護情形，
      認被害人受有相當看護費之損害，命加害人賠償，始符民
      法第193條第1項所定「增加生活上需要」之意旨（最高法
      院89年度台上字第1749號判決意旨參照）。
    ③原告主張自己是由家人照護，考量現今僱請看護收費標準
      概約為半日1,100 元，全日則為2,200 元，此為本院依職
      權已知的事實。所以，本院認為看護費用以每日2,200 元
      計算方屬合理。因此，原告主張需專人看護1個月，請求
      被告賠償看護費用6萬6,000元（計算式：30天×2,200＝66,
      000），為有理由。
    ④原告另外主張依照醫囑需在家休養6個月，並由家人看護而
      支出看護費用等情形，雖然提出上開診斷證明書為證據。
      但是聖馬爾定醫院的診斷證明書只記載略以：受傷後須休
      養6個月等語，並沒有囑咐必須由專人看護。原告又沒有
      再提出其他證據證明在前述6 個月期間確實有受看護的必
      要，則原告主張必須由專人看護6個月，請求被告賠償此
      部分看護費用，就沒有依據。
    ⒉精神慰撫金部分：
    ①按不法侵害他人之身體、健康、名譽、自由、信用、隱私
      、貞操，或不法侵害其他人格法益而情節重大者，被害人
      雖非財產上之損害，亦得請求賠償相當之金額。其名譽被
      侵害者，並得請求回復名譽之適當處分，民法第195條第1
      項定有明文。又按不法侵害他人人格權，被害人受有非財
      產上損害，其請求加害人賠償相當金額之慰撫金時，法院
      對於慰撫金之量定，應斟酌實際加害情形，所造成影響、
      被害人痛苦之程度、兩造之身分地位、經濟情形及其他各
      種狀況，以核定相當之數額（最高法院51年台上字第223
      號判例參照）。
    ②查原告因被告行為受有本件傷害，其精神上受有相當的痛
      苦，可以認定。經審酌兩造的身分、地位、經濟能力（有
      兩造稅務電子閘門財產所得調件明細表可參，因屬個人隱
      私，僅予參酌，不予揭露）、被告侵害行為、原告受有本
      件傷害的程度等一切情狀，認原告請求的慰撫金20萬元尚
      屬過高，應以10萬元較為適當。因此，原告因系爭事故所
      受損害為166,000元（66,000元+100,000元）。
（三）按保險人依本法規定所為之保險給付，視為被保險人損害
      賠償金額之一部分；被保險人受賠償請求時，得扣除之，
      強制汽車責任保險法第32條有明文規定。原告在本院審理
      時表示已經因為系爭事故領取強制汽車責任保險金2,415
      元。依照強制汽車責任保險法第32條規定，前述金額視為
      被告損害賠償賠償的一部分。因此，依照前述規定扣除後
      ，原告可以請求賠償的金額為163,585元（計算式：166,0
      00元－2,415元）。
五、結論，原告依照侵權行為損害賠償的法律關係，請求被告給
    付163,585元，以及從刑事附帶民事訴訟起訴狀繕本送達次
    日即109年12月26日起到清償日止，按照年息百分之5計算的
    利息，有理由，應該准許，超過此範圍的請求，則無理由，
    應予駁回。
六、本件原告勝訴部分，是適用簡易訴訟程序所為被告敗訴的判
    決，依同法第389 條第1 項第3 款規定，應依職權宣告假執
    行。至於原告請求無理由的部分，其假執行的聲請，也沒有
    依據，一併駁回。
七、本件是原告提起刑事附帶民事訴訟，由刑事庭合議裁定移送
    本院民事庭事件，免納裁判費，本件訴訟中也沒有產生其他
    訴訟費用，所以沒有訴訟費用額確定及諭知負擔，併此敘明
    。
中　　華　　民　　國　　110 　年　　5 　　月　　21　　日
                  臺灣嘉義地方法院朴子簡易庭
                                  法　官　吳芙蓉
以上正本係照原本作成。
如對本判決上訴，須於判決送達後20日內向本庭（嘉義市文化路
308之1號）提出上訴狀（均須按他造當事人之人數附繕本）。
中　　華　　民　　國　　110 　年　　5 　　月　　21　　日
                                  書記官  葉芳如